---
title: "Geo Estadística  - Proyección Magnitud de Sismos para Antioquia en 2018"
output: html_document
---
#### Magnitud Sismica para Antiquia
##### Febrero de 2018

```{r setup, include=FALSE}
knitr::opts_chunk$set(message = FALSE, warning = FALSE)
info.date<-format(Sys.time(), "%Y-%m")
fileConn<-file("footer2.html")
msj<-paste("<p>", info.date, "Realizado por: Camilo Aguilar - Nestor Serrano - Alvaro VIllalba</p>")
writeLines(c(msj,"<p>Copyright &copy; All rights reserved.</p>"),fileConn)
close(fileConn)
```


### Descripción de los datos

Las sigueintes gráficas muestran el histótico de los Aportes, Empresas y Trabajadores Afiliados desde el año 2003 hasta 2017.
Los valores mostrados para el año 2018 son los esperados.

```{r Reserva, echo=FALSE, message=FALSE, warning=FALSE, fig.width = 8.5, fig.height = 3}
#load("./.RData")
library(dplyr)
library(dygraphs)
library(lubridate)
library(readxl)

AportesFin <- read_excel("aportes.xlsx", sheet = "Histórico")
datesup<-as.Date("2018-12-31")
dateinf<-as.Date("2013-12-31")
dateWindow <- c(dateinf, datesup)

AportesAnio <- ts((AportesFin[,3]), frequency=12, start=c(2003,1))
dygraphs::dygraph(AportesAnio, main = "\n\n Aportes. Histórico 2003-2017 (Los valores de 2018 son esperados)", group = "Aportes") %>% 
  dyRangeSelector(dateWindow = dateWindow) %>% 
  dyOptions(fillGraph = TRUE, fillAlpha = 0.5, colors="cadetblue") %>%
  dyAxis("x", drawGrid = FALSE, label="Aportes Mensual \n\n") %>%
  dyAxis("y", label = "Valor Aportes (Millones)")                  

EmpresasAfi <- ts((AportesFin[,4]), frequency=12, start=c(2003,1))
dygraphs::dygraph(EmpresasAfi, main = "\n\n Empresas Afiliadas. Histórico 2003-2017 (Los valores de 2018 son esperados)", group = "Empresas") %>% 
  dyRangeSelector(dateWindow = dateWindow) %>% 
  dyOptions(fillGraph = TRUE, fillAlpha = 0.5, colors="dodgerblue") %>%
  dyAxis("x", drawGrid = FALSE, label="Empresas Afiliadas Mensual \n\n") %>%
  dyAxis("y", label = "Número de Empresas Afiliadas")                  

TrabajadoresAfi <- ts((AportesFin[,5]), frequency=12, start=c(2003,1))
dygraphs::dygraph(TrabajadoresAfi, main = "\n\n Trabajadores Afiliados. Histórico 2003-2017 (Los valores de 2018 son esperados)", group = "Aportes") %>% 
  dyRangeSelector(dateWindow = dateWindow) %>% 
  dyOptions(fillGraph = TRUE, fillAlpha = 0.5, colors="dodgerblue") %>%
  dyAxis("x", drawGrid = FALSE, label="Trabajadores Afiliados Mensual \n\n") %>%
  dyAxis("y", label = "Npumero de Trabajadores Afiliados")                  


```


### Proyección 2018 mensual

A continuación se meustran los valores esperados para el año 2018 por meses de Aportes (cifras en millones de pesos Colombianos), Número de Empresas y Número de Trabajadores Afiliados.

```{r proyeccion, echo=F, message=FALSE, warning=FALSE}
load("./.RData")
library(knitr)
library(kableExtra)

Aportes_2018 <- AportesFin %>% filter(Anio==2018)
kable(Aportes_2018, "html") %>%
  kable_styling("striped", full_width = F, position = "center") %>%
  add_footnote(c("Cifras de los Aportes en millones de Pesos colombianos"), notation = "number")
```

### Distribución de las empresas

A continuación se observa la distribución de las empresas por zona georreferenciada de acuerdo a la segmentación empresarial.


```{r georrefe, echo=F, message=FALSE, warning=FALSE}

library(leaflet)

pal <- colorNumeric(
  palette = "Spectral",
  domain = BD_2017$Aportes_total
)

map <- leaflet(data=BD_2017) %>%
  addCircleMarkers(lng =~X, lat =~Y, popup = ~as.character(Piramide.2_Actual), radius = ~ sqrt(10),
    stroke = FALSE, fillOpacity = 0.5, label = ~as.character(paste(Piramide.2_Actual, RazonSocial)), 
    color = ~pal(Aportes_total)) %>%
  addLegend("bottomright", pal = pal, values = ~Aportes_total,
    title = "Aportes",
    labFormat = labelFormat(prefix = "$"),
    opacity = 1
  )

map %>% addProviderTiles(providers$OpenStreetMap)


```





### Estimación Aportes por Zonas para 2018

A continuación se muestra la estimación para 2018 de los aportes. 

- El color azul más oscuro representa la concentración de los mayores aportes esperados para 2018, es decir, en las zonas de Bogotá más azul oscura se espera una mayor participación de los aportes.
- Los Centros de Servicios son los puntos color Rojo.
- Las Empresas son son los puntos color verde.

```{r estima, echo=F, message=FALSE, warning=FALSE, fig.width=7, fig.height=7}
source("fun.R")
load.lib("dplyr", "scales", "tidyr", "plotly", "rgeos", "sp", "maptools", "car", "geoR", "dygraphs", 
         "gstat", "stringr", "reshape2", "rgeos","sp","maptools","car","geoR","gstat","RColorBrewer","readxl")

my.palette <- brewer.pal(n = 8, name = "Blues")
par(mfrow=c(2,2))
spplot(thiessen, c("var1.pred"), main = "Pronóstico de los Aportes para 2018", 
       contour = T, labels = F, pretty = TRUE, col.regions = my.palette, cuts = 6, col = "transparent")
spplot(thiessen, c("var1.pred"), main = "Pronóstico de los Aportes para 2018 - Centro de Servicios", sp.layout = list(pts.c),
       contour = T, labels = F, pretty = TRUE, col.regions = my.palette, cuts = 6, col = "transparent")
spplot(thiessen, c("var1.pred"), main = "Pronóstico de los Aportes para 2018 - Empresas", sp.layout = list(pts.s),
       contour = T, labels = F, pretty = TRUE, col.regions = my.palette, cuts = 6, col = "transparent")
spplot(thiessen, c("var1.pred"), main = "Pronósico de los Aportes - Empresas y Centros Servicio", sp.layout = list(pts.s, pts.c),
       contour = T, labels = F, pretty = TRUE, col.regions = my.palette, cuts = 6, col = "transparent")


```



### Conclusión

Para las siguientes zonas se podría estudiar la factibilidad de instalar Centros de Servicios.

- La zona norte hacia las afueras de la ciudad por el oriente tiene y se estima una mayor participación de los aportes.
- La zona nororiental hacia el centro de la ciudad se estima un una mayor participación de los aportes.
- La zona sur occidental hacia Soacha tiene una estimación importante de los aportes.
- Zonas hacia el sur no tienen una estimación de los aportes significativa, con excepción de una empresa en la zona suroriental que cuenta con un aporte alto. Pocas empresas se encuentran ubicadas en estas zonas. 

